【裁判字號】    99,交聲,125
【裁判日期】    990121
【裁判案由】    交管條例聲異
【裁判全文】
臺灣板橋地方法院交通事件裁定         99年度交聲字第125號
原處分機關  交通部公路總局臺北區監理所板橋監理站
異  議  人  甲○○
即受處分人
上列受處分人因違反道路交通管理處罰條例案件，對於交通部公
路總局臺北區監理所板橋監理站中華民國98年11月19日所為之板
監裁字第裁41－C00000000 號處分（原舉發通知單號：中華民國
97年12月20日北縣警交大字第C00000000 號），聲明異議，本院
裁定如下：
    主  文
異議駁回。
    理  由
一、按受處分人不服第8 條主管機關所為之處罰，得於接到裁決
    書之翌日起20日內，並得依法扣除在途期間，向管轄地方法
    院聲明異議，道路交通管理處罰條例第87條第1 項及道路交
    通案件處理辦法第12條分別定有明文。而道路交通異議案件
    ，當事人非居住於處罰機關所在之鄉、鎮、市（包括縣轄市
    、省轄市及院轄市）者，但居住於受理聲明異議案件法院之
    管轄區域者，依本標準第2 條第1 款中之地方法院在途期間
    欄所載日數扣除在途期間，法院訴訟當事人在途期間標準第
    4 條第1 項第1 款第2 目亦規定甚明。此為交通異議事件之
    程序規定，為聲明異議之合法要件，是受處分人聲明異議，
    自須合於此項程序規定，法院始得受理並為實質上審查。又
    按法院受理有關交通事件，準用刑事訴訟法之規定；刑事訴
    訟法規定之期間，其計算依民法規定，道路交通管理處罰條
    例第89條前段、刑事訴訟法第65條亦有明文。再，處理違反
    道路交通管理事件，有關文書送達之程序，依行政程序法之
    規定；送達由郵政機關送達者，以一般郵遞方式為之，以郵
    務人員為送達人，並準用依民事訴訟法施行法第3 條訂定之
    郵政機關送達訴訟文書實施辦法。而參照行政程序法第72條
    、第73條之規定，交通監理機關對應受裁罰之受處分人所為
    之裁決文書，應向其住居所、事務所或營業所為郵寄送達或
    留置送達；如有不能向應受送達人之住居所、事務所、營業
    所或就業處所為之，或有於應送達處所不獲會晤應受送達人
    ，亦不能將文書付與有辨別事理能力之同居人、受僱人或應
    送達處所之接收郵件人員之情形者，得依同法第74條規定為
    寄存送達。是以，郵政機關依前揭規定辦理寄存送達，得將
    文書寄存於送達地之郵政機關；寄存機關自收受寄存文書之
    日起，應保存3 個月，此觀諸違反道路交通管理事件統一裁
    罰基準及處理細則第5 條、行政程序法第68條、第74條等規
    定即明。第按郵務機關依前揭規定所為裁決文書寄存送達之
    程序，其送達效力，應類推適用民事訴訟法第138 條第2 項
    規定，即裁決文書自寄存之日起，經10日發生效力，蓋因民
    事訴訟法就郵務機關將訴訟文書依寄存送達程序所為送達，
    應受送達人未必能即時領取訴訟文書而知悉其內容，故特設
    第138 條第2 項規定以保障其權益；行政程序法雖未如前述
    民事訴訟法增設該規定，但基於保障應受送達人權益之同一
    理由，解釋上應認為有上開規定之類推適用。從而，受處分
    人如不服該裁決，自應於收受裁決之翌日起20日內向管轄地
    方法院聲明異議；如受處分人非居住於處罰機關所在之鄉、
    鎮、市（包括縣轄市、省轄市及院轄市）者，但居住於受理
    聲明異議案件法院之管轄區域，得依法院訴訟當事人在途期
    間標準第2 條第1 款中之地方法院在途期間欄所載日數扣除
    其在途期間。末按，交通法庭認聲明異議不合法律上之程式
    或其異議權已經喪失者，應以裁定駁回之，道路交通管理處
    罰條例第89條後段所授權訂立之道路交通案件處理辦法第18
    條前段亦定有明文，故受處分人自應於上開規定之期間內向
    法院聲明異議，倘受處分人逾期異議，即於法不合，法院自
    應裁定駁回。
二、經查：
(一)、本件受處分人甲○○為臺北縣政府警察局永和分局中正橋派
    出所執勤員警當場攔停舉發其於民國（下同）97年12月20日
    15時25分許，駕駛其所有車號：BFD－778號之普通重型機車
    ，在設有燈光號制管制之臺北縣永和市○○路○ 段與仁愛路
    之交岔路口，有「闖紅燈（紅燈左轉）」之違規事實；受處
    分人因不服如上舉發違規，98年1 月5 日向原處分機關即交
    通部公路總局臺北區監理所板橋監理站提出申述，經原處分
    機關向舉發員警職配之臺北縣政府警察局永和分局再行查證
    結果，依據臺北縣政府警察局永和分局98年1 月22日北縣警
    永裁字第0980001571號函、97年12月20日臺北縣政府警察局
    北縣警交大字第C00000000 號舉發違反道路交通管理事件通
    知單等事證，仍認定受處分人確有於前開時、地違規闖越紅
    燈左轉之行為，即依道路交通管理處罰條例第53條第1 項、
    第63條第1 項第3 款【本院按：原處分之處罰主文欄記載為
    ：「第63條第1 項」】等規定，作出板監裁字第裁41－C000
    00000 號裁決書，裁處受處分人最高額罰鍰新臺幣4,500 元
    ，並記違規點數3 點。
(二)、其次，前揭裁決書，經原處分機關交付郵務機關依受處分人
    於受本案裁罰時查得之住所地址即「臺北縣永和市○○路○
    段29號」以為送達，惟於送達上址時，因未獲會晤應受送達
    之受處分人本人，又前開應送達處所亦無其他具有辨別事理
    能力而得受領該裁決文書之同居人、受僱人或接收郵件人員
    ，始經郵務機關依行政程序法第74條規定踐行寄存送達程序
    ，於98年11月25日將如上裁決文書寄存於前述應送達處所所
    屬之郵政機關即永和永貞郵局，並作送達通知書2 份，1 份
    黏貼於應受送達之異議人住所地門首，另1 份置於上述應送
    達處所信箱或適當位置以為送達，經10日，98年12月5 日生
    合法送達效力等情節，有原處分機關提出98年11月19日板監
    裁字第裁41－C00000000 號裁決書暨送達證書各1 件在卷可
    稽。
(三)、再查，本件受處分人之住所地為「臺北縣永和市○○路○ 段
    29號」地址，核與原處分機關於作出前開裁罰時，職權查悉
    異議人之住所地係屬一致，有該裁決書與本院99年1 月19日
    查得其最近之法務部戶役政作業連結系統個人基本資料表各
    1 件附卷為證，並據受處分人自行陳明為其可得收受本案交
    通事件相關文書之處所，此觀諸受處分人98年1 月5 日交通
    違規案件陳述書內明白載示如上住所地址附卷可憑，已屬明
    確。再，受處分人自98年1 月6 日遷入如上住所地「臺北縣
    永和市○○路○ 段29號」一址，時經原處分機關於98年11月
    19日作出前揭裁罰，98年11月25日寄存在異議人前開住所地
    所屬之永和永貞郵局，98年12月5 日生有合法送達效力，迄
    於本院職權查悉其戶役政紀錄之時止，其間，受處分人均未
    有住所地遷移更異情事，同有上揭法務部戶役政作業連結系
    統個人基本資料查詢表、遷徙紀錄均在卷足考。而按，道路
    監理機關辦理交通違規事件之裁處程序，其文書之送達，依
    查得應受送達之受處分人戶籍所在地事項，認定為應受處分
    人之居住所在地，而據此為交通事件文書應受送達處所並予
    送達；復審酌應受處分人以設定住所之意思申報其戶籍，即
    以其外部行為表示有居住在該處所之意思，故除其別有陳報
    外，以其戶籍地址為應送達處所，亦足供悉明應受送達之受
    處分人其實際所在。是以，受處分人自原處分機關於98年11
    月19日作成首開裁決書，98年11月25日踐行寄存送達程序，
    98年12月5 日生送達效力，迄至本院99年1 月19日職權查悉
    其設籍之住所地事項止，異議人如上住所皆無異動變更情形
    ，均詳如前述；至受處分人雖有於98年1 月5 日陳述書本頁
    及99年1 月6 日聲明異議狀內，另行填記聯絡地址為「臺北
    縣永和市○○路10號5 樓」一節，惟衡諸受處分人如上設籍
    住所地事項，自原處分機關作成首開裁罰，並依查悉應受送
    達之受處分人住所地，繼以完足寄存送達法定程式，迄於本
    院職權查得前揭各該戶役政資料之日止，並未有遷徙情事，
    況受處分人就原處分機關所為旨述裁決文書之寄存送達程序
    ，復未爭執其並無居住在上開設籍住所地之事實，尚不得僅
    依其單方陳述、記載，遽認受處分人於受本件違規裁罰時，
    並無實際居住在其設籍住所地「臺北縣永和市○○路○ 段29
    號」。是據前述，原處分機關就本件交通違規裁決之應送達
    處所事項，依其查究所悉受處分人於受裁決時之住所地「臺
    北縣永和市○○路○ 段29號」，認定為其應受本件裁決文書
    送達之實際居住所在地，並依法寄存送達在案，可認原處分
    機關對於首開交通裁決之應受送達處所，已盡其查證義務，
    其所為寄存送達係屬合法、有效。
(四)、綜前所論，本件受處分人之住所地址為「臺北縣永和市○○
    路○ 段29號」，並為其實質居住所在處一節，已詳如上說明
    ；而原處分機關所在處所係「臺北縣中和市○○路○ 段116
    號」，是受處分人之住所地，核與原處分機關所在地並非屬
    在一個縣轄市；惟受處分人仍居住於受理本件聲明異議案之
    本院管轄區域內，故依司法院所發布之「法院訴訟當事人在
    途期間標準」第4 條第1 款第2 目、第2 條第1 款等規定，
    受處分人提出聲明異議，其在途期間予以扣除2 日。準此，
    本件受處分人不服首開交通裁罰，欲提出聲明異議，應於原
    處分於98年12月5 日生有合法補充送達效力之翌日起算20日
    不變期間內為之，並得扣除其在途期間2 日。從而，經計算
    結果，其至遲應於98年12月28日星期一提出聲明異議（自合
    法寄存送達效力發生之翌日即98年12月6 日計算為第1 日，
    經過聲明異議之20日不變期間，並加計在途期間2 日，末日
    為98年12月27日星期日，為休息日，應依民法第122 條規定
    ，以該休息日之次日代之，即為98年12月28日）；易言之，
    受處分人如不服原裁決，應以98年12月28日為其向本院提出
    聲明異議之末日。惟受處分人迄於99年1 月6 日，始就本案
    交通裁罰提出聲明異議，有本院卷附聲明異議狀上所示原處
    分機關收件章戳1 枚足據，顯然已逾前揭聲明異議之法定不
    變期間。揆諸旨揭說明，異議人就原處分機關98年11月19日
    作出之板監裁字第裁41－C00000000 號裁決，向本院提出聲
    明異議，為不合法，應予駁回。
據上論斷，應依道路交通案件處理辦法第18條，裁定如主文。
中    華    民    國    99    年    1     月    21    日
                        交通法庭法  官  黎錦福
上列正本證明與原本無異。
如不服本裁定，應於裁定送達後5 日內敘明抗告理由，向本院提
出抗告狀。
                                書記官  蔡麗春
中    華    民    國    99    年    1     月    21    日

司法院資訊處製作；財團法人民間司法改革基金會備份。
